臺灣新竹地方法院刑事判決
                                      110年度易字第338號
公  訴  人  臺灣新竹地方檢察署檢察官
被      告  何文琳




上列被告因詐欺案件，經檢察官提起公訴（110年度偵字第365號
），被告於本院準備程序為有罪之陳述，經本院裁定進行簡式審
判程序獨任審理，判決如下：
    主  文
何文琳犯詐欺得利罪，累犯，處有期徒刑參月，如易科罰金，以
新臺幣壹仟元折算壹日。
未扣案之犯罪所得新臺幣捌萬肆仟參佰肆拾參元沒收，於全部或
一部不能沒收或不宜執行沒收時，追徵其價額。
    事  實
一、何文琳與何文德(業由臺灣新竹地方檢察署檢察官為不起訴
    處分確定)為兄弟關係，何文琳前經另案通緝中，惟因身染
    結核病及臗關節炎等疾病急需就醫治療，竟意圖為自己不法
    之所有，基於詐欺得利之犯意，在桃園市中壢區中美路某處
    取得不知情之何文德之健保卡後，冒用何文德之身分，於附
    表各編號所示之日期，持以至附表各編號所示之醫院、診所
    看診或住院治療，使該等醫事院所內不知情之醫師為何文琳
    提供醫療服務後，再以該不實之就診資料向衛生福利部中央
    健康保險署（下稱健保署）申請醫療費用給付，使健保署經
    辦核撥保險給付之公務員陷於錯誤，誤以為該就醫者均係合
    法健保之被保險人何文德，而據以核付保險給付點數予該醫
    院或診所，何文琳因而詐得免於支付醫事服務費用共新臺幣
    (下同)8萬4,343元（起訴書誤載為8萬4,531元，應予更正）
    之利益。
二、案經衛生福利部中央健康保險局告由臺灣新竹地方檢察署檢
    察官偵查起訴。
    理  由
一、本件被告所犯之罪，並非法定刑為死刑、無期徒刑或最輕本
    刑3 年以上有期徒刑之罪，亦非高等法院管轄第一審之案件
    ，而被告於準備程序進行中就被訴事實已為有罪之陳述，經
    本院告知簡式審判程序之旨，並聽取檢察官及被告之意見後
    ，本院乃依刑事訴訟法第273 條之1 第1 項規定，裁定進行
    簡式審判程序，合先敘明。
二、訊據被告對於上開詐欺犯行於偵查中、本院準備及簡式審判
    程序時均坦承不諱（見士林地檢偵4460卷第63-64頁；本院
    易字卷第72頁、第76-77頁），並有證人何文德於偵查中之
    證述（見士林地檢偵4460卷71-72頁）可證，復有特約院所
    發現疑似冒用健保卡就醫通報表、衛生福利部中央健康保險
    署保險對象門診就醫記錄明細表、新國民醫院門診病歷單及
    病歷、承安醫院病歷、毅嘉骨科診所病歷、臺北榮民總醫院
    新竹分院新竹分院病歷、保險對象計費投保歷史資料查詢作
    業、被告之通緝簡表等附卷可稽（見士林地檢偵4460卷第6-
    43頁、第50-51頁、第74-141頁），足認被告之自白與事實
    相符，本件犯行至堪認定，應依法論科。
三、按刑法第339 條第1 項、第2 項分別規定詐欺取財罪及詐欺
　  得利罪，前者之行為客體係指財物，後者則指取得債權、免
　  除債務、延期履行債務或提供勞務等財物以外之財產上不法
　  利益，最高法院86年台上字第3534號判決意旨參照。查被告
　  盜用何文德之健保卡就醫，所詐得者應係免除支付醫事服務
    費用之利益甚明，揆諸前開說明，自應論以詐欺得利罪。是
    核被告所為，均係犯刑法第399條第2項之詐欺得利罪。被告
    先後多次犯行，其時、地密切接近且係基於同一動機，各行
    為間之獨立性極為薄弱，依一般社會健全觀念，難以強行分
    開，在刑法評價上，應為數個舉動之接續施行，合為包括之
    一行為予以評價，而屬接續犯，應論以一罪。
四、被告前於106年間，因施用毒品案件，經臺灣桃園地方法院
 　 以106年度訴字第471號判決判處有期徒刑5月，上訴後經臺
　　灣高等法院以107年度上訴字第350號判決駁回上訴確定，於
　　107年7月27日易科罰金執行完畢，其於有期徒刑執行完畢5
　　年內故意再犯本件有期徒刑以上之罪，屬累犯。然綜觀被告
　　前案紀錄，其於本件犯行前，並無因詐欺案件而遭判刑確定
　　之記錄，尚難認被告全然不知悔悟、對於刑罰反應能力低落
　　之情，故依照釋字第775 號意旨，不予加重最低本刑，特此
　　敘明。
五、爰審酌被告不思以正當方式獲取所需，而任意盜用他人健保
    卡就醫，以詐術獲得財產上之不法利益，足生損害於醫療紀
    錄之正確性，法治觀念顯有不足，所為殊值非難；惟考量被
    告犯後坦承犯行，態度尚可，兼衡被告自承教育程度為國中
    肄業，案發時無業，離婚，無子女需要扶養，暨本件犯罪情
    節、動機、目的等一切情狀，量處如主文所示之刑，並諭知
    易科罰金之折算標準，以示懲儆。
六、被告本件犯罪所得合計84,343元，應依刑法第38條之1第1項
    規定宣告沒收，於全部或一部不能沒收或不宜執行沒收時，
    依同條第3項規定，追徵其價額。
據上論斷，依刑事訴訟法第273 條之1 第1 項、第299 條第1 項
前段，判決如主文。
本案經檢察官邱志平提起公訴，檢察官黃嘉慧到庭執行職務。
中    華    民    國   110    年    8     月   6     日
                  刑事第五庭  法  官      林涵雯
以上正本證明與原本無異。
如不服本判決應於收受本判決後20日內向本院提出上訴書狀，上
訴書狀應敘述具體理由。上訴書狀未敘述上訴理由者，應於上訴
期間屆滿後20日內補提理由書狀於本院(均須按他造當事人之人
數附繕本 )「切勿逕送上級法院」。 
中　　華　　民　　國　　110 　年　　8 　　月　　6 　　日
                               書記官     郭家慧
附錄論罪科刑法條
中華民國刑法第339條
意圖為自己或第三人不法之所有，以詐術使人將本人或第三人之
物交付者，處5年以下有期徒刑、拘役或科或併科50萬元以下罰
金。
以前項方法得財產上不法之利益或使第三人得之者，亦同。
前二項之未遂犯罰之。
附表：
編號    日  期 醫療院所名稱 申請費用 (新台幣/元) 1 108年3月20日 新國民醫院 1,031 2 108年5月21日 承安醫院 934 3 108年6月18日 毅嘉骨科診所 784 4 108年7月31日 台北榮民總醫院新竹分院 2,054 6,500  5 108年8月12日 台北榮民總醫院新竹分院 618  6 108年8月22日 台北榮民總醫院 3,364  7 108年10月3日 台北榮民總醫院 159  8 108年10月8日至10月14日 台北榮民總醫院 61,451  9 108年11月14日 台北榮民總醫院 3,520 134（起訴書誤載為304，應予更正）  10 108年11月21日 台北榮民總醫院 -114  11 108年11月28日 台北榮民總醫院 1,402（起訴書誤載為1420，應予更正）  12 108年12月5日 台北榮民總醫院 512  13 108年12月13日 台北榮民總醫院 737  14 108年12月26日 台北榮民總醫院 1,257 合計   84,343（起訴書誤載為84,531，應予更正）